【裁判字號】    99,訴,1416
【裁判日期】    991130
【裁判案由】    殺人未遂
【裁判全文】
臺灣高雄地方法院刑事判決              99年度訴字第1416號
公  訴  人  臺灣高雄地方法院檢察署檢察官
被      告  陳振明
指定辯護人  本院公設辯護人黃文德
上列被告因殺人未遂案件，經檢察官提起公訴（99年度偵字第20
756 號），本院判決如下：
    主  文
陳振明殺人未遂，累犯，處有期徒刑貳年。
    事  實
一、陳振明前於民國96年間，因犯竊盜罪，經本院判處有期徒刑
    6 月，於98年1 月31日執行完畢，猶不知悔改，於99年3 月
    1 日晚間11時起，與其妻邱如琴於高雄市○○區○○路86巷
    3 號3 樓之2 邱如琴之租屋處，因婚姻問題而爭執不休，經
    邱如琴因身心俱疲難耐遂向陳振明敷衍而稱：「要死大家一
    起死」等語後，陳振明明知邱如琴上開之言語僅係不堪其擾
    、一時氣憤所為之衝動話語，並非本意有共同自殺之意，竟
    基於殺人之犯意，先於98年3 月2 日下午2 時許，至上開處
    所樓下便利商店內購買木炭及於藥局內購買注射針筒後，隨
    即將木炭放置於邱如琴房間之金紙爐內，並於98年3 月2 日
    下午3 時許，趁邱如琴因爭執時久、心情煩躁而服用陳振明
    因憂鬱症求診、經醫生所開立之FM2 安眠藥3 顆，致陷入昏
    睡狀態之際，始將上開房間內金紙爐內之炭火引燃後，又將
    FM 2安眠藥3 顆磨成粉末，摻水後置入針筒內，再將針頭插
    入邱如琴之左手臂，欲將上開摻有FM2 安眠藥之液體注入邱
    如琴體內，而使邱如琴因持續昏睡而吸入燒炭煙霧致死，然
    因陳振明甫將該針頭刺入邱如琴左手臂之際，邱如琴即因手
    臂刺痛而驚醒，並乘短暫意識尚屬清醒之際，急忙撥開該針
    頭，且撥打電話予不詳姓名之友人求助後，始又昏沈睡著，
    陳振明至此始驚覺其所為不該，即因己意而中止未再對繼續
    對邱如琴注射FM2 安眠藥液體，並將房間內金紙爐之炭火移
    至浴室內以水澆熄；嗣經邱如琴前開不詳姓名友人接到電話
    後立即報警，且邱如琴之同居室友張慧瑜亦同時回家後，因
    發現陳振明及邱如琴神態有異，尚非完全清醒，並同時坐在
    客廳沙發上，而經警趕到現場，並在邱如琴房間浴室內發現
    已遭水澆熄炭火之金紙爐，始悉上情。
二、案經高雄市政府警察局楠梓分局報告臺灣高雄地方法院檢察
    署檢察官偵查起訴。
    理  由
一、本判決後述所引用之證據資料，縱有傳聞證據，而無刑事訴
    訟法第159 條之1 至第159 條之4 或其他規定之傳聞證據例
    外情形，亦因檢察官、被告及其辯護人或同意可作為證據使
    用，或未聲明異議，依刑事訴訟法第159 條之5 第1 項、第
    2 項之規定，本院審酌該證據作成之情況，認為適當，應得
    為證據。
二、訊據被告陳振明矢口否認有何殺人未遂犯行，辯稱：木炭不
    是伊燒的云云；經查：
  1.被告陳振明與其妻邱如琴因婚姻問題於98年3 月2 日在高雄
    市○○區○○路86巷3 號3 樓之2 邱如琴之租屋處發生爭執
    ，陳振明先於98年3 月2 日下午2 時許，即至上開處所樓下
    購買木炭及針筒，及於98年3 月2 日下午3 時許，邱如琴因
    不耐陳振明之爭執而服用陳振明因憂鬱症求診、經醫生所開
    立之FM 2安眠藥3 顆致陷入昏睡狀態後，陳振明復將3 顆
    FM2 安眠藥磨成粉末摻水後刺入邱如琴手臂，然邱如琴因手
    臂刺痛而驚醒，並拍掉該針筒等情，業據被告於警詢、偵訊
    及本院審理供承在卷（見高市警楠分偵字第0990005576號卷
    < 下稱警卷> 第2 至第3 頁、99年度偵字第20756 號卷< 下
    稱偵卷> 第22至第23頁、99年度審訴字第2939號卷< 下稱下
    稱本院一卷> 第27頁），核與證人邱如琴於本院審理時證稱
    ：伊與陳振明於98年3 月2 日在高雄市○○區○○路86巷3
    號3 樓之2 伊之租屋處發生爭執後，伊有拿取陳振明放置於
    桌上之安眠藥丸3 顆吞食後，因刺痛感而驚醒，醒來時發現
    陳振明在伊左手臂上拿一支針筒等語（見99年度訴字第1416
    號卷< 下稱本院二卷> 第40頁）大致相符。另證人張慧瑜亦
    於本院審理時證稱：當時我有看到邱如琴手臂上有針孔痕跡
    等語（見本院二卷第51頁反面），並有邱如琴手臂遭注射之
    針孔照片在卷可按（見警卷第35頁）。又邱如琴之尿液檢體
    經高雄醫學大學附設中和紀念醫院以免疫分析法檢驗後，呈
    FM2 篩檢陽性反應，有該院檢驗報告在卷足憑（見警卷第24
    頁），足見邱如琴自行服用FM2 安眠藥後，被告陳振明又將
    含有FM2 成分液體之針頭插入邱如琴左手臂乙情，堪信為真
    實。
  2.被告雖矢口否認本案過程中有何燒炭行為，並辯稱：伊與邱
    如琴吵架後，吃了FM2 ，邱如琴又說「要死大家一起死」之
    氣話，伊想說好，既然妳（邱如琴）這樣講，伊在一時氣憤
    下就將木炭放入金紙爐，但是沒有點火云云。惟查：本件邱
    如琴同居室友張慧瑜於98年3 月2 日下午3 時許，返回高雄
    市○○區○○路86巷3 號3 樓之2 內，發現屋內仍有燒炭煙
    味之事實，業據證人張慧瑜於本院審理時證述在卷，並證稱
    ：98年3 月2 日下午3 時許回家後聞到烤肉木炭之味道，有
    聞到煙味，有一些煙霧，伊有叫陳振明打開房間窗戶等語（
    見本院二卷第51頁反面）；而該金紙爐係放置在邱如琴之房
    間廁所內，且金紙爐內仍置有木炭乙情，亦經證人張慧瑜證
    稱在卷，並證稱：伊進去邱如琴房間內查看為何味道那麼重
    ，而發現金紙爐在邱如琴房間浴室的廁所內，裡頭有一小堆
    木炭，該木炭看起來黑黑、濕濕的，已用火澆熄，木炭上面
    澆的濕濕的等語（見本院二卷第51頁反面、第54頁），足見
    本件被告於案發之際，已將金爐內之木炭引燃之事實，應可
    確認。再佐以高雄市政府警察局楠梓分局於99年3 月2 日處
    理家庭暴力與兒少保護案件調查紀錄（通報）表第20項亦載
    有「本件2 人（即被告與邱如琴）在居所燒炭」等情，復有
    該紀錄表在卷可稽（見警卷第27頁）；另參諸邱如琴因服用
    安眠藥陷入昏睡時「感覺有燒炭煙霧」乙情，亦有邱如琴98
    年3 月4 日所提民事暫時保護令聲請書狀附卷可稽（見警卷
    第32頁），此亦足徵被告於99年3 月2 日下午3 時許，在高
    雄市○○區○○路86巷3 號3 樓之2 邱如琴房內已有燒炭之
    事實，應堪認定。次查，高雄市○○區○○路86巷3 號3樓
    之2 內住有邱如琴、陳振明、張慧瑜姊妹其朋友等5 人乙情
    ，業據證人邱如琴於本院審理時證稱在卷（見本院二卷第41
    頁），而案發時則僅有邱如琴及被告在上開處所乙節，亦經
    被告供承在卷（見本院二卷第53頁反面），益徵該房內金紙
    爐內之炭火係由被告所點燃之事實，已甚明確；又本件案發
    之際，經引燃炭火之金紙爐業已移置到邱如琴房間浴室內之
    事實，既經認定如前，足見被告已因己意而中止繼續燃燒炭
    火之意，而將該金紙爐移置浴室內並以水澆熄之事實，亦可
    確認。
  3.被告雖辯稱：伊無殺人之故意云云；惟查，證人邱如琴於本
    院審理時證稱：伊是有說「要死大家一起死」之氣話等語（
    見本院二卷第40頁反面），核與被告於本院審理時自陳：邱
    如琴有說『要死大家一起死』之氣話..等語（見本院二卷第
    55頁反面）相符，是被告事先既已明知邱如琴所述「要死大
    家一起死」乃一時之氣話，顯見被害人邱如琴當時並未有與
    被告同死之真意，惟被告猶乘邱如琴已因服用FM2 安眠藥而
    昏睡之際，點燃金紙爐內之炭火，並將含有FM 2安眠藥液體
    之針頭插入邱如琴手臂等危及被害人邱淑琴生命之行為，則
    被告為上開行為時，自有殺人之故意，已甚明確。
  4.被告雖又辯稱：伊僅有殺人之預備行為，而無著手殺人行為
    ，是因一時氣憤才有那些不理智行為，故不該當殺人未遂云
    云（見本院二卷第57頁反面）。惟按預備行為與未遂犯之區
    別，以已未著手於犯罪之實行為標準，所謂著手，即指犯人
    對於犯罪構成事實開始實行而言。而未遂罪指已著手於犯罪
    之實行而不遂，或不能生犯罪之結果者而言，所謂著手指實
    行犯意，尚未達於犯罪既遂之程度，與著手以前所為之準備
    行為，迥乎不同（最高法院21年非第97號及20年上第823 號
    判例要旨參照）。查本件被告乘被害人服用FM2 安眠藥已達
    昏睡狀態之際，而將房間內金紙爐內木炭點燃，復將裝有FM
    2 安眠藥液體之針筒插入邱如琴左手臂之行為，業如前述；
    足見被告欲使邱如琴昏睡後因吸入燒炭煙霧而死亡之事實，
    已甚明確。又被告已著手為其殺人計畫中之燒炭行為，則被
    告上開所為已非僅止於預備殺人之階段，而已屬著手實行殺
    人犯行無訛；故被告辯稱：其行為僅構成預備殺人云云，實
    屬誤解。
  5.綜上，被告陳振明利用被害人於昏睡之際，在空間狹窄且密
    閉之房間內引燃金紙爐內之木炭，復對邱如琴欲注射含有FM
    2 安眠藥液體欲加深其昏睡之程度，以作為殺害邱如琴之事
    證，已甚明確，犯行洵堪認定。
三、核被告陳振明所為，係犯行法第271 條第2 項、第1 項殺人
    未遂罪。又被告前有上開犯罪事實欄所載之論罪科刑執行情
    形，有臺灣高等法院被告前案紀錄表附卷可參，其受有期徒
    刑之執行完畢後，5 年以內故意再犯本件有期徒刑以上之罪
    ，為累犯，應依刑法第47條第1 項規定，加重其刑；另被告
    雖已著手實行殺人之行為，然已因己意中止並防止結果之發
    生，屬刑法第27條第1 項之中止未遂犯，應依刑法第27條第
    1 項規定減輕其刑；並依刑法第71條第1 項規定，先加重後
    減輕之。再查，被告犯後已表示深感悔悟，而被害人邱如琴
    亦陳稱：本件起因乃一時爭執，其願意原諒被告，且被告入
    監後，其子將失去父親之照顧等語，是依本件犯罪情節而論
    ，令處以減輕後之最低刑度，猶嫌過重，實屬情輕法重，而
    有堪資憐憫之處，爰依刑法第59條遞減其刑。爰審酌被告正
    值青壯，本應理性解決糾紛，僅因細故，即思燒炭及以 FM2
    液體注入被害人邱如琴體內，所為誠屬不該，惟犯後表示懊
    悔，被害人亦表示原諒被告，暨被告之犯罪動機、目的、手
    段所生危害等一切情狀，量處如主文所示之有期徒刑2 年，
    以資懲儆。
據上論斷，應依刑事訴訟法第299 條第1 項前段、刑法第271 條
第2 項、第47條第1項、第27條第1項、第59條，判決如主文。
本案經檢察官童志曜到庭執行職務。
中    華    民    國    99    年    11    月    30    日
                  刑事第二庭    審判長法  官  李政庭
                                      法  官  施盈志
                                      法  官  陳航代
以上正本證明與原本無異。
如不服本判決應於收受送達後10日內向本院提出上訴書狀，並應
敘述具體理由；如未敘述上訴理由者，應於上訴期間屆滿後20日
內向本院補提理由書（均須按他造當事人之人數附繕本）「切勿
逕送上級法院」。
中    華    民    國    99    年    11    月    30    日
                                      書記官  林慧君
中華民國刑法第271條
（普通殺人罪）
殺人者，處死刑、無期徒刑或 10 年以上有期徒刑。
前項之未遂犯罰之。
預備犯第 1 項之罪者，處 2 年以下有期徒刑。

司法院資訊處製作；財團法人民間司法改革基金會備份。
